【裁判字號】    90,交聲,6
【裁判日期】    900928
【裁判案由】    違反道路交通管理處罰條例聲明異議
【裁判全文】
臺灣臺北地方法院交通事件裁定                          九十年度交聲字第六號
    異議人即
    受處分人  甲○○
右列受處分人因違反道路交通管理處罰條例案件，對於臺北市交通事件裁決所中華民
國八十九年十二月十一日所為之處分( 原處分案號：北市裁三字第裁22-A00000000號
 )聲明異議，本院裁定如左：
        主      文
異議駁回。
        理      由
一、按汽車駕駛人駕駛汽車起步前，應顯示方向燈，注意前後左右有無障礙或車輛行
    人，並應讓行進中之車輛行人優先通行，「道路交通安全規則」第八十九條第六
    款定有明文。汽車駕駛人駕駛汽車違反「道路交通安全規則」，因而肇事致人受
    傷者，吊扣其駕駛執照三個月至六個月，修正前「道路交通管理處罰條例」第六
    十一條第二項( 即九十年一月十七日經總統公布修正並自同年六月一日起施行之
    「道路交通管理處罰條例」第六十一條第三項 )。
二、本件受處分人即異議人甲○○於八十九年九月十六日下午五時五分許，駕駛一輛
    車牌DC-6113 號自用小客車，欲自臺北市○○○路○段( 南側 )七十六號前停車
    格駛出進入外線( 第四線 )快車道東向行駛起步前，疏未注意外線快車道適有一
    輛由成年女子蔡燕卿所駕駛並在前踏板及後座附載兒童二人之車牌AXC-159 號重
    型機器腳踏車駛來，以致左前車角擦撞蔡燕卿所駕駛之該輛重型機器腳踏車後座
    兒童劉訓彰( 蔡燕卿之子，民國七十九年五月廿日生 )右腳膝蓋肇事。臺北市政
    府警察局交通警察大隊第四組執勤員警以受處分人有違反行為時「道路交通管理
    處罰條例」第六十一條第二項規定之行為掣單( 北市警交大字第A00000000 號 )
    舉發並指定應到案日期( 八十九年十一月廿日 )。嗣受處分人依限到案向原處分
    機關申訴，原處分機關請舉發單位調查結果，認受處分人確有前揭違規行為，原
    處分機關乃於八十九年十二月十一日依行為時「道路交通管理處罰條例」第六十
    一條第二項規定從輕裁處吊扣其駕駛執照三個月之處分。
三、訊據受處分人甲○○就其駕駛車牌DC-6113 號自用小客車於前揭時地與蔡燕卿所
    駕駛並附載兒童二人之車牌AXC-159 號重型機器腳踏車後座兒童劉訓彰右腳膝蓋
    擦撞壹節供承不諱，惟矢口否認有違反「道路交通管理處罰條例」之行為，辯稱
    略以其駕駛該輛自用小客車甫自路邊停車格駛出，正打算駛入外線快車道，豈料
    機車駕駛人蔡燕卿因超載行駛而操作失控，後座兒童劉訓彰右腳膝蓋輕微撞其駕
    駛之自用小客車右前車角云云。經查：
    (一)右揭事實，業據受處分人迭於警訊及偵查中供承不諱，並有道路交通事故調
        查報告表、交通事故談話紀錄表、交通事故補充資料表、交通事故分析研判
        表等件在卷可稽。車牌AXC-159 號重型機器腳踏車後座兒童劉訓彰受有右腳
        膝蓋撞傷( 膝蓋關節挫傷腫 )之傷害，亦有臺大醫院診斷書及「德義堂中醫
        診所」診斷書影本各一紙在卷( 臺北地檢署九十年調偵字第一一七號偵查卷
         )可稽。
    (二)受處分人係領有駕駛執照之駕駛人，其就「號道路交通安全規則」第八十九
        條第六款「( 汽車駕駛人駕駛汽車 )起步前，應顯示方向燈，注意前後左右
        有無障礙或車輛行人，並應讓行進中之車輛行人優先通行」之規定，自應知
        之甚稔。況查卷附「道路交通事故調查報告表」記載本件交通事故發生當時
        係日間自然光線、天候晴、路面乾燥無缺陷、視距良好無障礙物等情形，並
        無任何足令受處分人有何不能注意前揭規定之情事，其應注意且能注意卻疏
        未注意，其就本件交通事故之發生自有過失無疑，且其過失與被害人劉訓彰
        受有前述傷害間有相當因果關係。本件受處分人駕車起駛前未讓行進中之車
        輛優先通行為本件交通事故肇事主因，亦有臺北市車輛行車事故鑑定委員會
        九十年四月二日北鑑審字第九○六○○五九九○○號鑑定意見書一件在卷(
        同前偵查卷 )，業經本院依職權調卷核閱屬實。受處分人駕駛汽車違反「道
        路交通安全規則」第八十九條第六款規定肇事致人( 劉訓彰 )受傷之事實明
        確，其空言否認有違反「道路交通管理處罰條例」規定之行為，無非係卸責
        之詞，不足採信。從而原處分機關依行為時「道路交通管理處罰條例」第六
        十一條第二項規定從輕裁處吊扣其駕駛執照三個月之處分，核無違誤。本件
        聲明異議為無理由，應予駁回。
據上論斷，應依道路交通案件處理辦法第十九條，裁定如主文。
中      華      民      國    九    十    年      九      月    廿八    日
                          臺灣臺北地方法院交通法庭
                                  法  官  鍾      華
右正本證明與原本無異。
如不服本裁定，應於裁定送達後五日內向本院提出抗告狀。
                                  書記官  黃  繡  琴
中      華      民      國    九    十    年      九      月  二十八    日


司法院資訊處製作；財團法人民間司法改革基金會備份。
